【裁判字號】    99,訴,186
【裁判日期】    990326
【裁判案由】    違反毒品危害防制條例
【裁判全文】
臺灣彰化地方法院刑事判決               99年度訴字第186號
公  訴  人  臺灣彰化地方法院檢察署檢察官
被      告  甲○○
上列被告因違反毒品危害防制條例案件，經檢察官提起公訴（98
年度毒偵字第2585號），本院依簡式審判程序審理，判決如下：
    主    文
甲○○施用第一級毒品，累犯，處有期徒刑壹年。
    犯罪事實
一、甲○○前因施用毒品案件，經本院以87年度毒聲字第1030號
    裁定送觀察、勒戒後，認有繼續施用毒品之傾向，再經本院
    以87年度毒聲字第1255號裁定令入戒治處所施以強制戒治，
    嗣經本院以88年度毒聲字第1111號裁定停止戒治付保護管束
    ，詎其於保護管束期間又施用毒品，再經本院以88年度毒聲
    字第2684號裁定撤銷停止戒治令入戒治處所強制戒治，於民
    國89年1 月14日因強制戒治期滿釋放，並由臺灣彰化地方法
    院檢察署檢察官以89年度戒毒偵字第134 、135 、136 、13
    7 號為不起訴處分確定；於前揭強制戒治執行完畢釋放後5
    年內，再因施用毒品案件，經臺灣彰化地方法院檢察署檢察
    官向本院聲請強制戒治並提起公訴，強制戒治部分經本院裁
    定令入戒治處所施以強制戒治後，於92年8 月8 日停止戒治
    出所付保護管束，嗣雖經本院裁定撤銷停止戒治令入戒治處
    所強制戒治，但因法律修正而未執行；提起公訴部分，則經
    本院以91年度訴字第1323號判決判處有期徒刑1 年確定，於
    93年11月23日縮短刑期執行完畢。又因施用毒品案件，分別
    經臺灣高等法院臺中分院以94年度上訴字第1715號判決判處
    有期徒刑1 年6 月確定，及本院以94年度易字第1222號判決
    判處有期徒刑5 月確定；上開二罪嗣經定應執行有期徒刑1
    年9 月，於96年5 月25日縮短刑期假釋出監付保護管束，迄
    96年9 月21日期滿未經撤銷假釋，視為已執行完畢論。再因
    施用毒品案件，經本院以97年度訴字第1738號判決判處有期
    徒刑7 月確定，甫於98年7 月1 日執行完畢。詎其仍不知悔
    改，復基於施用第一級毒品海洛因之犯意，於98年10月25日
    晚上10時許，在其位於彰化縣二林鎮○○里○○路○ 段146
    號之住處，以將第一級毒品海洛因加水混合置放於注射針筒
    中注射於體內之方式施用第一級毒品海洛因1 次。嗣於於98
    年10月28日，因其係毒品列管人口，經警通知其至警局採尿
    送驗，結果呈嗎啡陽性反應，而循線查悉上情。
二、案經彰化縣警察局芳苑分局報告臺灣彰化地方法院檢察署檢
    察官偵查起訴。
    理    由
一、本案被告甲○○所犯係死刑、無期徒刑、最輕本刑為3 年以
    上有期徒刑以外之罪，其於準備程序就前揭被訴事實為有罪
    之陳述，經受命法官告知簡式審判程序之旨，並聽取其與公
    訴人之意見後，本院認無不得或不宜改依簡式審判程序進行
    之處，爰依刑事訴訟法第273 條之1 第1 項、第284 條之1
    ，裁定由受命法官獨任進行簡式審判程序，合先敘明。
二、上揭事實，業據被告甲○○於本院審理時坦承不諱，且其於
    98年10月28日為警所採取之尿液，經送鑑驗結果，確呈嗎啡
    （按一般施用海洛因者會在其體內代謝為嗎啡成分殘留，並
    經由尿液排出）陽性反應，有應受尿液採驗人到場採尿名冊
    及詮昕科技股份有限公司8A300074號濫用藥物尿液檢驗報告
    各1 紙附卷可稽，足徵被告自白與事實相符，堪予採信。
三、按依毒品危害防制條例第20條第2 項規定觀察、勒戒或強制
    戒治執行完畢釋放後，5 年後再犯第10條之罪者，適用本條
    前二項之規定；又經觀察、勒戒或強制戒治執行完畢釋放後
    ，5 年內再犯第10條之罪者，應由檢察官偵查起訴，毒品危
    害防制條例第20條第3 項、第23條第2 項分別定有明文。而
    參酌該條例第20條第3 項立法理由：「觀察、勒戒或強制戒
    治後5 年後再犯者，顯見前所實施之觀察、勒戒或強制戒治
    已足以遮斷其施用毒品之癮，為期自新及協助其斷除毒癮，
    對此5 年後再犯者爰明定仍適用初犯之規定，先經觀察勒戒
    、強制戒治之程序」及第23條第2 項之立法理由：「經觀察
    、勒戒或強制戒治後5 年內再犯者，其再犯率甚高，原據以
    實施之觀察勒戒及強制戒治既已無法收其實效，爰施以刑事
    處遇」，足見5 年後再犯者，應再適用觀察、勒戒程序，係
    因前所實施之觀察、勒戒或強制戒治已足以遮斷其施用毒品
    之癮，致5 年內未再犯，故再予其自新機會，重啟觀察、勒
    戒程序；如觀察、勒戒或強制戒治執行完畢釋放後5 年內曾
    再犯施用毒品案件，且於再犯後5 年內復有施用毒品犯行，
    則之前戒毒程序顯未能有效遮斷其施用毒品之癮，依前開立
    法意旨，自無再施以觀察、勒戒之必要，應由檢察官偵查起
    訴（最高法院95年度第7 次刑庭會議決議參照）。查被告前
    因施用毒品案件，經強制戒治執行完畢釋放日係89年1 月14
    日，而本次公訴人起訴被告施用第一級毒品之犯罪時間為98
    年10月25日所犯，雖距離前述強制戒治執行完畢釋放日已逾
    5 年，然被告於前述強制戒治執行完畢釋放日後5 年內即曾
    因再犯施用毒品案件，經本院以以91年度訴字第1323號判決
    判處有期徒刑1 年確定，有臺灣高等法院被告前案紀錄表在
    卷可按，則揆諸前開說明，公訴人就被告本案施用毒品之犯
    行提起公訴，核無違誤，自應由本院依法判決。
四、綜上所述，本案事證已臻明確，被告施用第一級毒品海洛因
    犯行堪予認定，應依法論科。
五、核被告所為，係犯毒品危害防制條例第10條第1 項之施用第
    一級毒品罪。其為供己施用而於施用前持有海洛因之低度行
    為，為其施用之高度行為所吸收，不另論罪。又查被告曾因
    施用毒品案件，經本院以97年度訴字第1738號判決判處有期
    徒刑7 月確定，已於98年7 月1 日執行完畢，有臺灣高等法
    院被告前案紀錄表1 份附卷可稽，其受此有期徒刑執行完畢
    後，5 年內故意再犯有期徒刑以上之罪，為累犯，應依刑法
    第47條第1 項之規定，加重其刑。爰審酌被告因施用毒品案
    件，四次經法院判刑確定並執行完畢，竟復犯本案犯行，足
    見其自制能力尚有未足，有接受相當期間監禁教化之必要，
    以促其及早矯正吸毒惡習；惟念及被告犯罪之動機、目的係
    因施用毒品之習性難以戒除，其犯罪手段主要係戕害自己之
    身心，對他人權益之侵害仍屬有限及犯罪後於本院審理時始
    坦承犯行之態度等一切情狀，認公訴人求處有期徒刑9 月，
    稍嫌過輕，爰量處如主文所示之刑，以示懲儆。
據上論斷，應依刑事訴訟法第273 條之1 第1 項、第299 條第1
項前段，毒品危害防制條例第10條第1 項，刑法第11條前段、第
47條第1 項，判決如主文。
本案經檢察官王元郁到庭執行職務。
中    華    民    國    99    年    3     月    26    日
                  刑事第四庭    法  官  吳永梁
以上正本證明與原本無異。
如不服本判決應於收受判決後10日內向本院提出上訴書狀，並應
敘述具體理由；其未敘述上訴理由者，應於上訴期間屆滿後20日
內向本院補提理由書(均須按他造當事人之人數附繕本)「切勿逕
送上級法院」。
中    華    民    國    99    年    3     月    26    日
                                書記官  許原嘉
附錄本案論罪科刑法條全文：
毒品危害防制條例第10條
施用第一級毒品者，處6 月以上5 年以下有期徒刑。
施用第二級毒品者，處3 年以下有期徒

司法院資訊處製作；財團法人民間司法改革基金會備份。
